【裁判字號】    89,易,2803
【裁判日期】    890727
【裁判案由】    偽造文書
【裁判全文】
臺灣高雄地方法院刑事判決                        八十九年度易字第二八三號
    公  訴  人  臺灣高雄地方法院檢察署檢察官
    被      告  乙○○
    選任辯護人  林春華律師
右列被告因偽造文書案件，經檢察官提起公訴（八十九年度偵字第七七九六號），本
院判決如左：
    主  文
乙○○明知為不實之事項，而使公務員登載於職務上所掌之公文書，足以生損害於公
眾，處有期徒刑貳月，如易科罰金，以參佰元折算壹日。
    事  實
一、乙○○明知其於民國八十四年十月三十日，因典當關係將其身分證留置在甲○○
    經營之萬通當舖內，並未遺失，竟於八十四年十一月二十三日到高雄市三民區戶
    政事務辦理補發國民身分證作業程序，使不知情之戶政事務所承辦職員，將被告
    遺失身分證之不實事項登載於職務上所製作之國民身分證申請書上，足生損害於
    戶政機關關於戶籍管理之正確性。
二、案經甲○○告發由臺灣高雄地方法院檢察署檢察官偵查起訴。
    理  由
一、訊據被告坦認有將身分證件押在甲○○處，並有申請補發身分證之事實，惟矢口
    否認犯有何偽造文書之犯行，辯稱：伊當時忘記身分證放在甲○○處，且因將要
    選舉，伊不得已始申請遺失補發等語。惟查：被告於八十四年十月三十日因向甲
    ○○辦理汽車借款五萬元，將其身分證質押在甲○○處，旋於同年十一月二十三
    日向高雄市三民區戶政事務所申請身分證遺失補發，此有告發人甲○○所提出之
    汽車買賣契約書一紙及高雄市三民區戶政事務所函附之補領國民身分證申請書一
    紙附卷足參，被告於不到一個月的時間內，即忘卻其身分證件質押之事實，顯違
    常情。又被告因辦理汽車借款，同時向告發人暫借車輛使用，故亦簽具借車保證
    一紙附卷可稽，惟被告於換發身分證後，又行使該換發之身分證，向監理機關辦
    理將車輛所有權轉讓與他人之手續，業據告發人於偵查中陳述明確。是被告顯非
    僅因選舉急迫之需，即忘卻身分證質押在他人處，連車輛業已質押他人之事實亦
    同為忘卻，與常理顯相違背。是被告所辯均屬空言卸責之詞，不足採信。本件被
    告犯行已堪認定，應予依法論科。
二、核被告所為，係犯刑法第二百十四條之使公務員登載不實罪。爰審酌被告犯罪之
    手段、所生危害、犯後態度等一切情狀，處如主文所示之刑，並諭知易科罰金之
    折算標準，以資懲儆。登載不實之申請書屬戶政機關所有之物，業據被告供明在
    卷，爰不予宣告沒收。
據上論斷，應依刑事訴訟法第二百九十九條第一項前段，刑法第二百十四條、第四十
一條，罰金罰鍰提高標準條第一條前段、第二條，判決如主文。
中      華      民      國    八十九    年      七      月    二十七    日
                              臺灣高雄地方法院刑事第三庭
                                  法  官    古振暉
右正本證明與原本無異。
如不服本判決，應於判決送達後十日內，向本院提出上訴狀。
                                  書記官    馮欽鳳
中    華    民    國      八十九      年      八      月      一      日
附錄本案論罪科刑法條全文：
刑法第二百十四條：明知為不實之事項，而使公務員登載於職務上所掌之公文書，足
                  以生損害於公眾或他人者，處三年以下有期徒刑、拘役或五百元
                  以下罰金。


司法院資訊處製作；財團法人民間司法改革基金會備份。
